【裁判字號】    99,簡上,272
【裁判日期】    990601
【裁判案由】    偽造文書
【裁判全文】
臺灣桃園地方法院刑事判決             99年度簡上字第272號
上  訴  人  甲○○
上列上訴人即被告因偽造文書案件，不服本院簡易庭民國98年12
月28日98年度簡字第268 號第一審刑事簡易判決（檢察官起訴案
號：臺灣桃園地方法院檢察署98年度偵字第5069號），提起上訴
，本院管轄之第二審合議庭判決如下：
    主  文
上訴駁回。
    事  實
一、甲○○前於民國90年間，因偽造文書案件，經本院判處有期
    徒刑7 月，甲○○不服提起上訴，亦據臺灣高等法院駁回上
    訴確定；又於91年間，因施用毒品案件，經本院判處有期徒
    刑9 月確定，嗣就所犯上開2 罪經聲請定應執行刑為有期徒
    刑1 年3 月確定後，在92年10月2 日執行完畢。詎其明知王
    明雄（由本院另為判決）於97年6 月間某日，在桃園縣龍潭
    鄉某機車行內，向真實姓名年籍不詳之人所購買，無法向監
    理機關申領牌照並行駛於一般道路上之重型機車（山葉牌R1
    型，排氣量1,000C.C. ）上所懸掛之車牌號碼「GY－35」號
    牌照1 面乃係偽造，竟仍基於行使偽造特種文書之犯意，於
    翌日，在桃園縣觀音鄉（起訴書誤載為楊梅鎮○○○路上騎
    乘上開機車1 次而行使該偽造之牌照，足生損害於監理機關
    對機車牌照管理之正確性。嗣甲○○於同年9 月17日凌晨 0
    時40分許，在桃園縣觀音鄉○○路839 巷63弄12號前，欲再
    騎乘該機車時，為警當場查獲，始知悉上情，並扣得偽造之
    「GY－35」號牌照1 面。
二、案經桃園縣政府警察局平鎮分局移請臺灣桃園地方法院檢察
    署檢察官偵查後提起公訴。
    理  由
壹、證據能力：
一、按被告以外之人於偵查中向檢察官所為之陳述，除顯有不可
    信之情況者外，得為證據，刑事訴訟法第159 條之1 第2 項
    定有明文。查證人王明雄於98年5 月20日偵訊時於供前具結
    所為之陳述，係檢察官依法訊問，復無其他事證足資認定其
    等於檢察官訊問時有受違法取供情事，並無何特別不可信之
    情況，是依上開規定均有證據能力，而得作為本案之證據。
二、依被告之警詢供詞，被告於97年9 月17日凌晨0 時40分許，
    在桃園縣觀音鄉○○路839 巷63弄12號車庫前，欲再騎乘懸
    掛GY－35號牌照之上開機車時，為警當場查獲，並扣得偽造
    之「GY－35」號牌照1 面，該時被告為現行犯，警方為逮捕
    被告，依刑事訴訟法第130 條自得為附帶搜索，警方據而扣
    押上開偽造之「GY－35」號牌照1 面，為合法搜索之成果，
    自有證據能力。
三、另本件認定事實所引用之卷內其餘卷證資料，並無證據證明
    係公務員違背法定程序所取得，被告於審判程序中復未於言
    詞辯論終結前表示異議，且卷內之文書證據，亦無刑事訴訟
    法第159 條之4 之顯有不可信之情況與不得作為證據之情形
    ，則依刑事訴訟法第159 條之5 之規定，本件認定事實所引
    用之所有文書證據，均有證據能力，合先敘明。
貳、實體部分：
一、訊據被告甲○○固承認上開時、地試騎之事實，亦坦認知道
    上開機車上所懸掛之車牌為偽造之車牌，然矢口否認犯罪，
    辯稱：伊只是為了要幫王明雄修理該機車，所以才試騎，伊
    係在「不知情」之下為修繕試騎，不構成犯罪云云。惟查：
  (一)上開犯罪事實，業據被告於警詢中供承：上開機車乃係其陪
    同王明雄前往桃園縣龍潭鄉某處所購買，且於購買之際，其
    即已知悉上開機車無法申領牌照使用，故其確知機車上所懸
    掛之車牌號碼「GY－35」號車牌乃係偽造，惟其仍於王明雄
    購買後之翌日，在新富路上試騎上開機車等語明確；並核與
    王明雄在警詢、偵訊證稱：渠係在97年6 月間某日購買上開
    機車，且車牌係車行老闆一併交付予其，惟渠亦知悉該車牌
    乃係偽造，而渠於購買後之翌日，即借予被告在渠位於桃園
    縣觀音鄉○○路839 巷63弄12號之住處前試騎等語相符，自
    堪以認定。
  (二)被告雖以前揭情詞置辯，惟查：被告既已明知該牌照乃係偽
    造，卻仍執意得將懸掛該牌照之機車騎乘上路，即當係行使
    該偽造之牌照無訛，是縱其目的係為測試機車之修繕狀況，
    仍不足以阻卻其行為之違法性；又被告騎乘上開機車上路，
    即會使不知情之人誤信其上所懸掛之牌照乃係真正，而足生
    損害於監理機關對牌照管理之正確性，故即令被告當日行駛
    之道路係社區○道路，亦無礙於本院就被告確有本案犯罪事
    實之認定。準此，被告猶持前詞辯稱其未有行使偽造特種文
    書之犯行，當要無可採。
  (三)此外，復有現場查獲照片在卷可憑及扣案之偽造牌照1 面可
    佐，是本案事證明確，被告犯行洵堪認定，自應依法論科。
    末以，被告聲請詰問證人即查獲之平鎮分局吳聲榮小隊長、
    高良興二人，然查，吳聲榮係於97年9 月17日始查獲被告，
    此距被告上開犯罪時間已隔約二、三月之久，吳聲榮自無從
    證明被告是否果於被告上開犯罪時間騎乘上開機車，再者，
    被告自承高良興並未於其上開犯罪時間騎乘上開機車之時在
    旁目擊，則高良興亦無從證明被告是否果於被告上開犯罪時
    間騎乘上開機車，被告聲請詰問該二證人，自屬無此項必要
    。
二、按汽車牌照為行車之許可憑證，道路交通安全規則第12條已
    明示其性質，既為行車「許可之憑證」，有似菸酒專賣憑證
    ，為刑法第212 條之特種文書，應依刑法第212 條論罪科刑
    。是核被告甲○○所為，係犯刑法第216 條、第212 條之行
    使偽造特種文書罪。被告前於90年間，因偽造文書案件，經
    本院判處有期徒刑7 月，被告不服提起上訴，亦據臺灣高等
    法院駁回上訴確定；又於91年間，因施用毒品案件，經本院
    判處有期徒刑9 月確定，嗣就所犯上開2 罪經聲請定應執行
    刑為有期徒刑1 年3 月確定後，在92年10月2 日執行完畢等
    情，有臺灣高等法院被告前案紀錄表在卷可稽，其於有期徒
    刑執行完畢後，5 年內故意再犯本案有期徒刑以上之罪，為
    累犯，應依刑法第47條第1 項之規定，加重其刑。原審援引
    上開法條，並引刑法第41條第1 項前段，刑法施行法第1條
    之1 第1 項、第2 項前段，併審酌被告明知上開機車所懸掛
    者係偽造之牌照，竟仍將機車騎乘上路以行使之，所為實不
    足取，並於犯後一再飾詞狡辯，態度不佳，惟兼衡其係為測
    試修繕狀況始將機車騎乘上路，且犯罪所生危害尚屬輕微等
    一切情狀，酌情量處拘役30日，如易科罰金新台幣1,000 元
    折算一日，其於認事用法及量刑均無不當。被告仍執前詞而
    為本件上訴，核無理由，應予駁回。
據上論斷，應依刑事訴訟法第455 條之1 第1 項、第3 項、第36
8 條，判決如主文。
本案經檢察官蔡奇曉到庭執行職務
中    華    民    國    99    年    6     月    1     日
                  刑事第三庭審判長法  官  謝順輝
                                  法  官  柯姿佐
                                  法  官  曾雨明
以上正本證明與原本無異。
不得上訴。
                                  書記官  蘇  萱
中    華    民    國    99    年    6     月    1     日
附錄論罪法條：
中華民國刑法第212 條（偽造變造特種文書罪）
偽造、變造護照、旅券、免許證、特許證及關於品行、能力服務
或其他相類之證書、介紹書，足以生損害於公眾或他人者，處1
年以下有期徒刑、拘役或3 百元以下罰金。
中華民國刑法第216 條（行使偽造變造或登載不實之文書罪）
行使第210 條至第215 條之文書者，依偽造、變造文書或登載不
實事項或使登載不實事項之規定處斷。

司法院資訊處製作；財團法人民間司法改革基金會備份。
